臺灣高雄地方法院民事判決　　　　　　99年度重家訴字第19號
原　　　告　張榮文
原　　　告　張淑媛
原　　　告　張淑娟
原　　　告　張淑玲
原　　　告　張葉瓊嬅
上五人共同
訴訟代理人　洪士宏律師
　　　　　　林易玫律師
被　　　告　張淑妹
　　　　　　　　　　　　 94560,U.S.A
上當事人間請求分割遺產事件，本院民國100年10月6日言詞辯論
終結，判決如下：
    主  文
兩造被繼承人張清和所遺如附表所示之遺產准予分割，分割方案
如下：附表所示編號1至4之不動產，由兩造按應繼分各分得六分
之一；附表所示編號5至16之存款，由兩造各按應繼分六分之一
之比例分取得；如附表所示編號17之基金應予變賣，所得價金由
兩造各按應繼分六分之一之比例分配取得。
訴訟費用由兩造各負擔六分之一。
    事實及理由
一、被告經合法通知，未於言詞辯論期日到場，查無民事訴訟法
    第386 條各款所列情形，依原告之聲請，由其一造辯論而為
    判決。
二、原告起訴主張:
  (一)程序方面：
   「因遺產之繼承、分割、特留分或因遺贈或其他因死亡而生
     效 力之行為涉訟者，得由繼承開始時被繼承人住所地之法
     院管轄。」、「因不動產之物權或其分割或經界涉訟者，
     專屬不動產所在地之法院管轄。」，民事訴訟法第18條第1
     項、第10條定有明文。被繼承人張清和之住所地為高雄市
     ，且遺產分割涉有不動產，不動產又坐落高雄市，故而鈞
     院具有管轄權，核先敘明。
  (二)實體方面：
  1.被繼承人張清和於民國99年3月25日死亡，遺有如附表所示
    之系爭遺產，扣除生存配偶剩餘財產請求、遺產稅、應納未
    納稅金、遺產處理費用、代書費、裁判費、律師費共計新臺
    幣（下同）10,973,454元，遺產價值共7,213,199元。兩造
    均為其第一順序之繼承人，因不能達成分割協議，爰依民法
    第1164條、第824條第2項規定，請求分割附表所示之遺產。
    並聲明：
    (1)兩造對於被繼承人張清和如附表所示之遺產，請准予分割
    ，並依如分割方案所示比例分配。(2)訴訟費用由被告負擔。
  2.關於「扣減項目及金額」中遺產處理費用之計算式：
    包含代繳各項張清和名下之扣繳，及張榮文為處理遺產所花
    的時間及開支(含往返台美之機票、住宿、交通及接洽位於
    各州之兄弟姐妹洽談遺產分配、授權等雜支)  ，因細目繁
    雜、瑣碎，原告五人均同意以張榮文的美國基本薪資（不含
    年終獎金）為參考計算平均每月所需費用，請求12個月之遺
    產處理費用，共3,840,000 元。
  (三)遺產分割方法：詳如下列之分割方案
  1.因美元匯率持續變動，及各項支出持續增加等因素，遺產總
    值及扣除金額等重新計算如附表，並以美金匯率28.2元為計
    算基準。
  2.因被告張淑妹堅持其應繼份，故而原告五人同意依法將遺產
    的六分之一分割予被告。
  3.被繼承人張清和及其妻張葉瓊嬅於美國之財產，依據美國加
    州的遺產認證法CALIFORNIA PROBATE CODE 之規定，因為聯
    合帳戶，夫妻一方死亡，該等財產逕歸屬生存之ㄧ方，而不
    屬於遺產，故而被告所提出之部分，並非被繼承人之遺產，
    不能列入遺產予以分割計算。
  4.被告張淑妹擁有美國會計碩士學位，居住美國多年，對於美
    國稅務及法律知之甚詳，明知根據美國加州的遺產認證法，
    父母親共同聯名之財產，於被繼承人死亡後均自動歸屬母親
    張葉瓊嬅，其為爭奪更多遺產暨延滯訴訟，不惜在答辯狀內
    曲解事實，訛稱家人短報遺產，意圖陷家人於不義，戕害母
    親的權益。
  5.原告建議本件訴訟費、及所有的額外處理費用均應由被告負
    責：原告於被繼承人死亡後，多次提出分割遺產方式，經所
    有原告同意分割方法，僅被告未曾明白表示過她想分得被繼
    承人之遺產，或對遺產值的計算有任何的異議，原告等屢次
    嘗試與被告遘通，被告均拒絕溝通，致兩造根本無法為遺產
    之分割協議，原告不得已，為免遺產延滯辦理所衍生之各種
    稅務及法律問題，不得不對被告提起本件分割訴訟，然被告
    除針對原告之起訴狀提出一份答辯狀外，迄今已二月餘，仍
    未見被告對原告所提出之準備書狀作任何回應，被告個人不
    理會行為，致原告張榮文不得不於每次訴訟庭訊往返台美，
    其餘原告對於遺產事件未能盡速處理亦多感心煩，此均肇因
    被告之拒絕溝通所致，故而衍生之裁判費、遺產處理費及訴
    訟費用均應由被告負擔方合理。原告所擬之分割方案如下：
    附表編號1即高雄市○○區○○段0000-0000號土地面積116
    平方公尺，全部歸原告張淑玲繼承。編號2即高雄市前金區
    東金0000-0000號土地段面積55平方公尺，全部歸原告張葉
    瓊嬅繼承。編號3即高雄市前金區○○○路61號房屋全部歸
    原告張淑玲繼承。編號4即高雄市前金區○○○路41巷5號房
    屋，全部歸原告張葉瓊嬅繼承。編號5即合作金庫銀行新興
    分行（帳號：00000  00000000號）定存600,000元全部歸原
    告張葉瓊嬅繼承。編號6即合作金庫銀行新興分行（帳號：
    0000000000000）活存23079元，全部歸原告張葉瓊嬅繼承。
    編號7即板信商業銀行新興分行（帳號：00000000000000號
   ）支票存款585元由原告張淑媛繼承100元，餘額皆歸原告張
    淑娟繼承。編號8即板信商業銀行新興分行（帳號：0000000
    0000000號）活存160,769元，全部歸原告張葉瓊嬅繼承。編
    號9即板信商業銀行國外部（帳號：00000000000000）外幣
    活存美金31,488.31元，為新台幣878,970元全部歸原告張榮
    文繼承。編號10即板信商業銀行國外部（帳號：0000000000
    0000）外幣定存美金68,800元，為新台幣1,940,160元，全
    部歸原告張葉瓊嬅繼承。編號11即板信商業銀行國外部（帳
    號：00000000000000）外幣定存美金54,300元，為新台幣
    1,531,260元，由被告張淑妹繼承1,202,199元，餘額皆歸原
    告張淑娟繼承。編號12即板信商業銀行國外部（帳號：0000
    0000000000）外幣定存美金12,600元，為新台幣355,320元
    ，全部歸原告張榮文繼承。編號13即板信商業銀行國外部（
    帳號：00000000000000）外幣定存美金11,500元，為新台幣
    324,300元，全部歸原告張葉瓊嬅繼承。編號14即板信商業
    銀行國外部（帳號：00000000000000）外幣定存美金11,144
    .99元，為新台幣314,288元全部歸原告張葉瓊嬅繼承。編號
    15即新加坡星展銀行高雄分行（帳號：000000000000）外幣
    存款美金2.23元，為新台幣62元，全部歸原告張榮文繼承。
  (四)訴訟標的金額計算：
    依據以上所提之分割方案，各繼承人所分得之實際繼承價值
    如下：
  1.原告即繼承人張葉瓊嬅：5,581,057元
  2.原告即繼承人張淑玲：10,159,460元
  3.原告即繼承人張淑娟：485元
  4.原告即繼承人張榮文：1,243,352元
  5.原告即繼承人張淑媛：100元
  6.被告即繼承人張淑妹：1,202,199元
  (五)關於委任事宜說明：
    原告張榮文原受原告等之委託回台灣辦理遺產清點、繳交遺
    產稅等事務，故而由原告等出具授權書全權委託張榮文辦理
    ，詎處理過程中被告張淑妹對於張榮文提出遺產全歸張葉瓊
    嬅不表贊同，卻又拒絕溝通、表達真意，幾經協商、出動親
    友緩頰，被告均拒絕表示意見，為免因被告之不配合辦理遺
    產登記致懸為未決，原告不得已始有透過訴訟分割遺產之想
    法，因各當事人住處距離美國各州臺灣辦事處遙遠，原告等
    乃委託代書辦理遺產稅同時，另先申請認證，故而渠等申請
    認證時間均為99年8 月中旬，這期間當中原告等仍未放棄與
    被告張淑妹溝通分割遺產，然被告態度就是「拒絕」、拒絕
    溝通、拒絕表示意見，原告逼不得已，至遺產稅確定並繳清
    後，決意提起本件訴訟，母親與兄弟姐妹對簿公堂，真是情
    何以堪？憂心忡忡之際，仍期盼被告提出其想法來協調。
三、被告則以：
  (一)原告訴狀的內容有很多的敘述是與事實不合，不應採信：
    被告有二個堅持，1個是要報的稅，要報，另1 個不能放棄
    遺產繼承權，這兩個堅持竟然是原告所不允許的，這就是原
    告很嚴重的二個錯誤。
    1.原告最嚴重的錯誤是原告擁有被繼承人張清和在美國資產
      的資產，卻不申報。99年7月31日，原告張榮文攜帶夫人
      到被告家，當時被告的先生也在場，原告張榮文告訴被告
      他沒有對被繼承人張清和的美國遺產申報遺產稅。當時被
      告表示不了解，但也表示不贊成。原告張榮文告訴被告沒
      有權去管，99年9月2日至100年1月4日高雄市國稅局湯麗
      珍小姐多次在電話上很堅信地告訴被告，說被繼承人張清
      和的美國遺產需申報遺產稅。目前被告查獲幾筆被繼承人
      張清和部分之美國資產，被告在100年1月10日向國稅局寄
      出申報這一些遺產的遺產稅。
    2.不顧被告反對，原告除了不申報被繼承人張清和在美國的
      遺產稅外，也不願被告去分享被繼承人張清和在美國資產
      的遺產，更不願被告分得遺產，99年7 月31日，原告張榮
      文簡單提了一些數字，被告請他儘量寫下他想告訴被告的
      事或數字，不含被繼承人張清和在美國資產，原告張榮文
      說被繼承人張清和及其配偶即原告張葉瓊嬅的總資產金額
      是4500萬元，伊又提了遺產稅扣除額的數字，接著說儘管
      被告有父母全部財產1/12繼承權，但因他不申報被繼承人
      張清和之任何美國資產給國稅局，所以被告能分得
      3,796,214 元。原告張榮文繼續說伊要將被繼承人張清和
      的高雄市○○○路61號的房子及母親的電梯房地送給大姐
      張淑玲。另一間高雄市巷子裏房產將賣出，此賣價1300萬
      元應該會比公告價1000萬元好，為了好賣，伊要將此房產
      名字轉到伊的名字下，並要拿走全數所賣得的現金和其它
      的銀行存款 以後才決定如何處理這些錢。被告忍不住地
      說那不公平，被告告訴原告張榮文說希望保有對不動產和
      對動產的各應有的繼承權，若大家同意賣房產，被告不會
      反對。原告張榮文問被告那是什麼意思? 被告說，比如說
      對每個帳戶/ 項目各保有1/12的繼承權。又比如說，那一
      問高雄市巷子裹的房產想賣掉，被告希望賣掉之前共擁有
       1/12 ，等賣了以後，一起分享賣價的1/12。原告張榮文
      竟怒氣衝天地揚言會告訴母親( 原告張葉瓊嬅) 說被告要
      求巨額遺產…。
    3.大約是99年8月5日，二姐(原告張淑娟) 來探視母親(原告
      張葉瓊嬅)幾天後離去，自99年8月11日起，原告張榮文改
      變策略，原告張榮文拿舊金山文件申請表，如何辦授權書
      和二張授權書要大姐夫拿給母親，讓她來逼被告簽，內容
      宣稱除每位繼承人獲得一百元以外，所有被繼承人張清和
      的遺產將全部轉給原告張葉瓊嬅，是真是假? 被告一直不
      同意簽。99年8月14日，被告問母親，除了99年3月20日，
      父親(被繼承人張清和) 出事那天是由原告張榮文和大姐(
      原告張淑玲)負資看顧父親和母親以先為何被告5個月來陪
      她一整天，照顧她比任何人都多，為何母親(原告張葉瓊
      嬅)要被告成為第一位放棄遺產的人呢？母親(說原告張榮
      文告訴她其他繼承人早已簽授權書給原告張榮文了。被告
      問母親(原告張葉瓊燁)是否有看到?被告告訴母親(原告張
      葉瓊燁) 說被告不相信這些話，被告將原告張榮文印的二
      張授權書請母親退回給原告張榮文。被告告訴母親，說被
      告實在無法信任原告張榮文，被告忍不住哭了出來，被告
      問母親記不記得被告的先生和被告兩個人都失業了，被告
      實在不能放棄對被繼承人張清和遺產的遺產權，被告懇請
      母親原諒被告的無能，被告的不孝，被告懇請母親就算是
      幫女兒的忙，不要叫被告放棄遺產的繼權。被告祝賀母親
      ，如果其他四位繼承人說放棄遺產，那被告建議她拿到證
      明，被告提醒她該繳的稅就要繳。母親一直點頭說那當然
      ，那當然。原告的訴狀證實了那時被告的猜測是對的。
  (二)原告既然知道未對被繼承人張清和美國資產方面申報遺產稅
    ，原告就理所當然地知道尚未完稅。既然尚未完稅，為何還
    訴請進行分割遺產? 這是原告第三個嚴重的錯誤。原告應負
    擔訴訟費。原告訴狀中所提出的數字應該都是不適合在財產
    分割時使用。被繼承人張清和總資產應該是已超過
    38,489,462元。被告問過很多美國的律師，目前仍無法取得
    被繼承人張清和美國的銀行帳戶資料，希望原告能儘快主動
    向國稅局申報，並且儘快付清稅額，以免遭受到罰款和被科
    利息。
  (三)原告張榮文告訴被告說他已在年99年6 月底7 月初的那趟台
    灣之旅，自己完成遞交被繼承人張清和的遺產稅申報。原告
    張榮文不需要六個月時間去申報遺產稅。97年父親(被繼承
    人張清和) 中風幾個月後，原告張榮文開始要幫被繼承人張
    清和夫婦理財，至今約有二、三年。被繼承人張漬和也有不
    定期要求原告張榮文列寫被繼承人張清和夫婦的各個動產餘
    額。
  (四)原告張榮文有時也要被告分擔做一些事務，如幫忙找尋葬杜
    儀，協助處理被繼承人張清和的喪事，負責死亡證明書的中
    英翻譯，後來原告張榮文要求被告載母親去討回被被承人張
    清和美國的銀行帳戶被超收的醫療月費等，被告申請被繼承
    人張清和部分美國資產的遺產稅等的費用共485,781.72元，
    被告預計處理原告本訴訟將需440,327.66元 ，合計為
    926,109.38元。請法官核准原告付被告926,109.38元。
  (五)原告所聘用的歐雅文代書從國稅局取得被告朋友的電話和住
    址資料便借機連絡拜訪被告的朋友。被告的朋友沒有被授權
    處理被告的遺產分割，歐雅文代書卻也去宣傳原告要對被告
    進行訴訟，歐雅文代書別有居心，缺乏職業道德。這樣的代
    書行為是多餘地，原告應負責歐雅文代書的費用。原告有聘
    用律師和代書，為什麼原告還不對被繼承人張清和美國的遺
    產提出遺產稅申報? 未完稅之下，律師卻又替原告訴請分割
    遺產。是否原告所聘用的律師和代書有失職的地方? 原告應
    負責律師和代書的費用。
  (六)被告在面對面，電話上告訴原告被告的看法原告總是反對，
    最後當作沒發生。其實，被告的兩個堅持並沒甚麼錯。而且
    被告有這樣的義務和權利。原告不斷地電話，電郵，甚至還
    在訴狀上辱罵被亂原告向被告的連絡；主要只是要借機騷擾
    和誤導被告，逼被告放棄遺產繼承權。原告的動機和行為是
    非常地不合情理地。被告夫妻失業一陣子了，被告無法放棄
    任何希望和幫助渡過難關。
  (七)父親( 被繼承人張清和) 若還在世一定不會見死不救他的親
    生女兒( 被告) 迫受失業的窘坑，十多年前父親( 被維承人
    張清和)和母親(原告張葉瓊嬅)還毫不猶豫地幫助被告夫妻
    渡過失業的難關，被告不是以此為傲，只是，為何母親變了
    這麼多呢?
    1.早在被告就獨自每天24小時的陪著母親時，原告張榮文每
      週會來見母親一次，剛開始原告張榮文還常常會對被告和
      母親誇說還好有被告來照顧母親。99年4 月底大姐( 原告
      張淑玲)一家人搬入一起住後就抗議他們倆誇被告照顧母
      親。大姐( 原告張淑玲) 一家人還沒搬入一起住時，原告
      張榮文還希望被告專心照顧母親，伊才能專心申報遺產稅
      。大姊吃醋母親和原告張榮文對被告的稱讚。後來大姊一
      家人胡鬧，二姐( 原告張淑娟) 宣稱母親不再需要被告夜
      住陪伴。
    2.原告張榮文挑撥離間，使母親與二姐憎恨被告。99年8 月
      11日被告電郵原告張榮文不會授權給原告張榮文，希望他
      停止借母親來逼壓被告。原告張榮文在沒有約好之下硬來
      被告家門前守候一會後離去。那晚原告張榮文就不斷地挑
      撥離間以孤立被告，那晚8月11日原告張榮文離去後就和
      母親聯絡，讓母親精神上病苦萬分，使母親覺得被告要搶
      走伊的財產。雖然原告張榮文在電郵向被告道歉，可是他
      的電郵也沒有提到他有沒有向母親解釋並道歉。事實上，
      99年7月31日原告張榮文在離開被告的家時，已擺明要挑
      撥離間，他揚言會告訴母親說被告要求巨額遺產二姐在99
      年8月19日的電郵中，亦罵被告。怎麼二姐不覺得原告張
      榮文這樣嚇母親是太過份了? 登門拜訪理應是該事先約好
      。被告和被告的先生共用一台電腦在找工作，而且被告正
      焦急怎麼去收集台灣的遺產稅申報法規，實在來不及，也
      沒精力回那樣的電話和電郵。
    3.二姐(原告張淑娟)扭曲事實，顛倒是非，欺壓被告。
      開車到處逛逛是從97年，被繼承人張清和中風幾個月後回
      美國，母親和被繼承人張清和要求子女開車載他們到處逛
      逛。被繼承人張清和住院到過世後，母親更是要伊天天整
      個白天開車載她到處逛逛。在前二年、去年，二姐三次來
      加州拜訪父親母親時，二姐都有一起坐上被告夫妻的車子
      一同到處逛逛。99年5月6日至9日二姐來加州拜訪母親，
      被告突然無法去陪伴。由二姐的電郵上第五段敘述5月9日
      當時母親的心境仍然和伊獨自陪她時一樣，母親希望儘快
      離開家裡，這樣才能有多一點的時問逛逛欣賞風景。但是
      二姐卻顛倒事非，混淆母親的記憶，更在電郵中說成「媽
      媽天天陪妳去外面兜風，吃館子，即使腳不良於行」。二
      ，三十年來，被告對家人上上下下的幫忙在二姐(電郵的
      第一段中簡單的答謝以後就被大家給丟到腦海後全部給遺
      忘了。
  (八)原告之間的往來見面聯絡，奔喪或探望母親，這並沒有對被
    繼承人張清和的遺產稅申報有所幫助，反而是用來聯合其他
    原告共同拒絕對被繼承人張清和美國遺產的遺產稅申報，進
    一步來商量對策打壓被告、誤導被告，使被告為原告所控制
    。原告應該負責自己的機票等費用，原告向被告連絡只是要
    逼被告簽二張原告設計的等於放棄繼承權的授權書，一張授
    權給原告張榮文，另一張授權給原告所聘的代書。除此之外
    ，原告就要被告提出解決的方法。被告一直表明不願放棄繼
    承權，尤其是在被告夫婦失業一陣子，財務不寬裕的窘境之
    下，不可能放棄繼承權。原告的作為在法律觀點上極為不合
    理，在道德觀點上也是極不近情理。
  (九)99年年7 月12目被告被診斷患有中度阻礙性睡眠窒息症，初
    步幾次治療，CPAP並無法幫助被告改善阻礙性睡眠窒息症。
    被告正考慮接受外科手術治療。請見。懇請法官原諒並准許
    被告不出庭應訊。更想請求法官讓被告有一至二年的時間留
    在美國求醫治療及養病。原告尚未對被繼承人張清和美國銀
    行帳戶遺產申報遺產稅，被告實在沒法幫上忙，想借這個機
    會留在美國求醫治療及養病，希望法官能答應被告的請求之
    等語置辯。並聲明1.駁回原告之訴及其假執行之聲請。
    2.原告應給付被告926,109.38元。3.訴訟費、律師費、雜支
    等費用由原告負擔。4.如受不利之判決，願供擔保請准宣告
    免為假執行。
四、經查：
  (一)按「遺產繼承人，除配偶外，依左列順序定之：一、直系血
    親卑親屬。二、父母。三、兄弟姊妹。四、祖父母。」，「
    同一順序之繼承人有數人時，按人數平均繼承。但法律另有
    規定者，不在此限。」，「繼承人得隨時請求分割遺產。但
    法律另有規定或契約另有訂定者，不在此限。」，民法第
    1138條、第1141條、第1164條分別定有明文。次按「各共有
    人，得隨時請求分割共有物。但因物之使用目的不能分割或
    契約訂有不分割之期限者，不在此限。」，「共有物之分割
    ，依共有人協議之方法行之。分割之方法，不能協議決定者
    ，法院得因任何共有人之聲請，命為左列之分配：一、以原
    物分配於各共有人。二、變賣共有物，以價金分配於各共有
    人。」，民法第823條第1項、第824第1項、第2項，亦分別
    定有明文。又「共有物分割之方法不能協議決定者，法院得
    因各共有人之聲請，命為左列分配：一、以原物分配於各共
    有人。二、變賣共有物，以價金分配於各共有人。民法第八
    百二十四條第二項定有明文。依此推論，不問係以原物分配
    於各共有人，抑變賣共有物，而以價金分配於共有人，皆係
    合法處置，不生違法之問題。」，「共有物分割方法，法院
    應斟酌當事人之聲明，共有物之性質，經濟效用及全體共有
    人之利益等公平決之，不受當事人主張之拘束。」，此有最
    高法院51年度台上字第428號民事判例、69年度台上字第
    3100號民事判決意旨可資參照，核先敘明。
  (二)本件原告主張，兩造分別為被繼承人張清和之配偶及子女，
    而被繼承人張清和於99年3月25日死亡，惟兩造對於上述遺
    產迄今仍無法達成分割遺產之協議等事實，業據提出被繼承
    人張清和之除戶戶籍謄本、財政部高雄市國稅局遺產稅核定
    通知書、遺產稅繳清證明書及遺產稅繳款書收據、各繼承人
    之戶籍謄本等件為證。
  (三)又被告所辯稱被繼承人張清和在美國之遺產，有土地、建物
    、債權未具原告向國稅局申報等情，雖被告提出相關之英文
    資料補申報，惟迄今仍未翻譯為中文，此有財政部國稅局
    100年6月13日財高國稅審二字第1000045098號函在卷可參，
    復被告未提出其他相關事證以資證明，是以，被告就此部分
    無法舉證以實其說，故被告此部分之抗辯並不可採，是本件
    被繼承人張清和之遺產以原告向國稅局申報如附表所示，信
    而有徵，堪予採信。
  (四)就系爭遺產分割方式：
    原告主張按所提出之分割方案而為分割，則各繼承人所分得
    之實際繼承價值為(1)原告即繼承人張葉瓊嬅：5,581,057元
    (2)原告即繼承人張淑玲：10,159,460元、(3)原告即繼承人張
    淑娟：485元、(4)原告即繼承人張榮文：1,243,352元、原告
    即繼承人張淑媛：100元、(6)被告即繼承人張淑妹：0000000
    元。惟被告不同意上開分割方案；再按遺產分割，依民法第
    1164條、第830條第2項之規定，應由法院依民法第824條命
    為適當之分配，不受任何共有人主張之拘束（最高法院49年
    台上字第2569號判例要旨參照）。法院選擇遺產分割之方法
    ，應具體斟酌公平原則；各繼承人之利害關係；遺產之性質
    及價格；利用價值、經濟效用；經濟原則及使用現狀；各繼
    承人之意願等相關因素，以為妥適之判決。本院審酌如附表
    編號1至4所示不動產之遺產具有可分之性質，是本院認就如
    附表編號1至4所示被繼承之土地及房屋遺產應將按兩造應繼
    分比例各6分之1予以分配較為適當；如附表所示編號5至16
    之存款應先扣除生存配偶剩餘財產請求、遺產稅、應納未納
    稅金、喪葬費用、遺產處理費用共計8,957,986元，餘由兩
    造各按應繼分6分之1之比例分配取得，則每人各取得1,649,
    668元；如附表所示編號17之基金應予變賣，所得價金由兩
    造各按應繼分6分之1之比例分配取得。
五、末按，因共有物分割、經界或其他性質上類似事件涉訟、由
    敗訴當事人負擔訴訟費用顯失公平者，法院得酌量情形，命
    勝訴之當事人負擔其一部，民事訴訟法第87條第1 項、第80
    條之1 定有明文。查裁判分割遺產之形成訴訟，法院決定遺
    產分割之方法時，應斟酌何種分割方法較能增進共有物之經
    濟效益，並兼顧兩造之利益，以決定適當之分割方法，不受
    原告聲明之拘束，亦不因何造起訴而有不同，是本件原告請
    求裁判分割遺產雖有理由，惟關於訴訟費用之負擔，應由兩
    造即繼承人全體各按其應繼分比例負擔，始屬公允，爰諭知
    如主文第2 項所示。
六、本件事實已臻明確，兩造其餘之攻擊及防禦方法，並不影響
    本訴之判斷，爰不予一一調查審究，附此敘明。
七、據上論結，本件原告之訴為有理由，依民事訴訟法第385 條
    第1 項前段、80條之1 、第85條第1 項，判決如主文。
中    華    民    國   100    年    10    月    31    日
                      家事法庭法  官  何清富
正本係照原本作成。
如不服本判決，應於送達後20日內，向本院提出上訴狀並表明上
訴理由，如於本判決宣示後送達前提起上訴者，應於判決送達後
10日內補提上訴理由書（須附繕本）。
中    華    民    國   100    年    10    月    31    日
                              書記官  鄧思辰
 附表：被繼承人張清和所遺之不動產與存款
┌──┬─────────┬───────┬────────────┐
│編號│土地或建物所在地與│權利或存款金額│分割方法                │
│    │存款銀行          │              │                        │
├──┴─────────┴───────┴────────────┤
│不動產部分                                                        │
├──┬─────────┬───────┬────────────┤
│ 1  │高雄市○○區○○段│全部          │兩造應繼份各六分之一分別│
│    │0000-0000號土地   │              │共有                    │
│    │面積116平方公尺   │              │                        │
├──┼─────────┼───────┼────────────┤
│ 2  │高雄市○○區○○段│同上          │同上                    │
│    │0000-0000號土地   │              │                        │
│    │面積55平方公尺    │              │                        │
├──┼─────────┼───────┼────────────┤
│ 3  │高雄市前金區自立一│同上          │同上                    │
│    │路61號房屋        │              │                        │
├──┼─────────┼───────┼────────────┤
│ 4  │高雄市前金區自立一│同上          │同上                    │
│    │路41巷5號房屋     │              │                        │
├──┴─────────┴───────┴────────────┤
│存款部分                                                          │
├──┬─────────┬───────┬────────────┤
│ 5  │合作金庫銀行新興分│600,000元     │由兩造各按應繼份六分之一│
│    │行（帳號：00000000│              │之比例分配取得          │
│    │92232定存         │              │                        │
├──┼─────────┼───────┤                        │
│ 6  │合作金庫銀行新興分│23,079元      │                        │
│    │行（帳號：00000000│              │                        │
│    │77031）活存       │              │                        │
├──┼─────────┼───────┤                        │
│ 7  │板信商業銀行新興分│585元         │                        │
│    │行（帳號：00000000│              │                        │
│    │502289支票存款    │              │                        │
├──┼─────────┼───────┤                        │
│ 8  │板信商業銀行新興分│160,769元     │                        │
│    │行（帳號：00000000│              │                        │
│    │072445）活存      │              │                        │
├──┼─────────┼───────┤                        │
│ 9  │板信商業銀行國外部│美金31,488.31 │                        │
│    │（帳號：0000000000│元，為新台幣  │                        │
│    │7947）外幣活存    │878,970元     │                        │
├──┼─────────┼───────┤                        │
│10  │板信商業銀行國外部│美金68,800元，│                        │
│    │（帳號：0000000000│為新台幣      │                        │
│    │6142）外幣定存    │1,940,160元   │                        │
├──┼─────────┼───────┤                        │
│11  │板信商業銀行國外部│美金54,300元，│                        │
│    │（帳號：0000000000│為新台幣      │                        │
│    │6142）外幣定存    │1,531,260元   │                        │
├──┼─────────┼───────┤                        │
│12  │板信商業銀行國外部│美金12,600元，│                        │
│    │（帳號：0000000000│為新台幣      │                        │
│    │6142）外幣定存    │355,320元     │                        │
├──┼─────────┼───────┤                        │
│13  │板信商業銀行國外部│美金11,500元，│                        │
│    │（帳號：0000000000│為新台幣      │                        │
│    │6142）外幣定存    │324,300元     │                        │
├──┼─────────┼───────┤                        │
│14  │板信商業銀行國外部│美金11,144.99 │                        │
│    │（帳號：0000000000│元，為新台幣  │                        │
│    │6142）外幣定存    │314,288元     │                        │
├──┼─────────┼───────┤                        │
│15  │新加坡星展銀行高雄│美金2.23元，為│                        │
│    │分行（帳號：004007│新台幣62元    │                        │
│    │519843）外幣存款  │              │                        │
├──┼─────────┼───────┤                        │
│16  │板信商業銀行外匯存│美金749.75元，│                        │
│    │款應收利息        │為新台幣      │                        │
│    │                  │23,849元      │                        │
├──┼─────────┼───────┼────────────┤
│17  │板信商業銀行信託投│29,000股      │變賣所得價金由兩造各按應│
│    │資「股神傳人連基金│              │繼份六分之一之比例分配取│
│    │」（帳號：        │              │得                      │
│    │00000000000000）  │              │                        │
└──┴─────────┴───────┴────────────┘